【裁判字號】    97,上訴,212
【裁判日期】    970403
【裁判案由】    毒品危害防制條例
【裁判全文】
臺灣高等法院臺中分院刑事判決         97年度上訴字第212號
上  訴  人
即  被  告  甲○○
                    號
選任辯護人  張振興律師
選任辯護人  黃麗蓉律師
上列上訴人因毒品危害防制條例案件，不服臺灣苗栗地方法院96
年度訴字第351號中華民國96年10月26日第一審判決（起訴案號
：臺灣苗栗地方法院檢察署95年度偵字第4255號），提起上訴，
本院判決如下：
      主  文
原判決撤銷。
甲○○共同運輸第三級毒品，處有期徒刑貳年玖月。扣案之愷他
命貳包（含包裝袋，驗餘淨重壹陸貳點陸陸公克）沒收。
      事  實
一、甲○○與真實姓名、年籍不詳，綽號「阿家」之成年男子（
    另案偵查中）共同基於運輸第三級毒品愷他命之犯意聯絡，
    於民國95年8月11日凌晨0時10分許，在台北縣三重市○○路
    「進戰網咖」處，受綽號「阿家」之託，同意以一趟新台幣
    2000元之代價（尚未取得），將「阿家」所交付之第3級毒
    品愷他命2包（經鑑驗淨重163.1公克，扣除鑑定用磬0.44公
    克，剩162.66公克），運送至苗栗縣苗栗市○○○○道下中
    國石油加油站，交付另一真實姓名、年籍不詳，綽號「小雄
    」之男子。「阿家」並指示甲○○：到達上開加油站後，先
    與「阿家」電話聯絡，其將另行聯絡「小雄」前往取貨。至
    於貨款「小雄」將於隔天匯給「阿家」，無須收取。甲○○
    收受上開2包愷他命後，即駕駛車牌號碼BY- 0809號自用小
    客車，起運離開上開收受現場，沿國道1號高速公路南下行
    駛，欲前往上開目的地，惟經警據報於同日凌晨1時30分許
    ，在國道1號南下125公里處，當場攔檢查獲，並扣得上開愷
    他命2包。
二、案經苗栗縣警察局大湖分局報告臺灣苗栗地方法院檢察署檢
    察官偵查起訴。
      理  由
一、訊據被告甲○○坦承於上開時、地為警查獲持有三級毒品愷
    他命之事實，惟矢口否認有何運輸第三級毒品之行為，辯稱
    ：伊不知受託運送之物為愷他命，扣案毒品係伊在三重玩電
    玩，朋友急著去大陸，問伊要不要買，比較便宜，市價八萬
    元，伊以四萬元購買，想到苗栗找朋友看純不純，警訊時說
    東西是阿家的，是配合警方之說詞云云。惟查：
  上開犯罪事實業據被告於警訊及偵查中坦承不諱。衡情，如
    被告不知運送之物為愷他命，則其於遭攔檢查獲時，勢必感
    到驚訝而自覺無辜，自然反應當會立即提出此項辯解，然詳
    查偵查全卷，被告自95年8月11日遭查獲起至95年12月19 日
    檢察官最後一次訊問被告止，均未見有此項辯解。證人即紀
    錄警訊筆錄之警員黃來任於原審證述：根據線報，被告所開
    的車子有攜帶大量的愷他命，伊等才去攔檢，被告被同仁抓
    住，神情緊張，筆錄過程被告並未說他不知道那是什麼東西
    ，被冤枉的，亦未質疑東西不是愷他命等語。被告於審理中
    始提出此項辯解，尚難遽採。況被告於警詢中還表明「請
    法官從輕量刑」（偵卷第11頁），亦經原審確認無誤（見原
    審卷第82頁）；另被告於偵查中亦有積極配合查察上源之舉
    （見偵卷第28、42-44、46、47各頁 ），均與其所辯無辜遭
    利用運送毒品之情節相互矛盾，蓋以無辜者遭矇騙利用，首
    要之務，當是積極請求調查證明自己之清白，豈會請求「從
    輕量刑」，且其原先既完全不知情，又如何能詳細提供相關
    上源之情資（見偵卷第42、43頁）？
  本件於案發時，被告正於臺北市政府警察局內湖分局擔任警
    察替代役，業經原審調取被告服役之相關資料查證屬實（原
    審卷第55-65頁 ），而被告於正式分發服勤務前，曾於內政
    部警政署保安警察第1總隊接受第36 梯次替代役專業訓練，
    依其訓練成績表顯示：被告曾受有「刑法刑訴法」、「警察
    職權行使法」、「警察勤務」、「犯罪預防」等科目訓練，
    且成績頗佳（分別為90分、100分、90分、93 分，見原審卷
    第63頁），足見被告對於犯罪事物之敏感度，應高於其他一
    般人。然以被告於警詢中所述其受託運送之情節，包括：(1)
    受託時間係凌晨時分，受託地點是與「阿家」約在台北縣三
    重市○○路「進戰網咖」處；(2)「阿家」進入被告駕駛之車
    輛後，指示：將物品送至苗栗交流道下之中國石油加油站，
    到加油站後，先與「阿家」聯絡，「阿家」會再聯絡「小雄
    」去取貨；(3)當時「阿家」並沒有交代要收錢，還說：「小
    雄」隔天會將販賣所得直接匯錢給他（即「阿家」本人）；
    (4)阿家僅給2千元作為運送之代價（被告堅稱尚未取得，詳
    後）等各節，縱使一般人亦能感受其不尋常之處，何況對犯
    罪事物敏感度較高之被告？又依原審所調被告之服役資料顯
    示：被告當時係未經准假私自外出擅離服勤處所，為此更遭
    申誡1次之懲處（見原審卷第65頁），如運送之物品係合法
    之物，何須於深夜時分不假外出運送。另被告所運送物品之
    外觀而言，依證人即當時有參與當場攔檢查獲被告之警員黃
    來任於原審證述：並沒有被告所辯運送物品用紅色塑膠袋包
    著的情形，當時同仁去盤查時，伊有看到（裝毒品的）包包
    開著，裡面有1包塑膠袋，內有粉狀的東西，除此以外沒有
    其他東西，可以看得透裡面是白白的等情（原審卷第76-78
    、80），益徵被告知悉「阿家」所交付運送者，係毒品愷他
    命，被告辯稱不知運送之物為何，並非實情，與客觀事證不
    符。
  又運送愷他命法定刑五年以上有期徒刑，得併科新台幣五百
    萬元以下罰金，單純持有愷他命則不構成犯罪，相差極大，
    被告豈會因配合警方說詞而坦承運送愷他命罪行，且被告自
    警訊起即否認有施用愷他命，豈會花費四萬元購買。再被告
    運送之毒品2包，經送請內政部警政署刑事警察局鑑定結果
    顯示：2包 (淨重163.1公克)，分別編號為A及B，外觀型態
    均相似，隨機抽取編號A鑑定，驗前總毛重15 0.84公克，淨
    重99.08公克，取其中0.44公克鑑定用罄，檢出第3級毒品愷
    他命成分，純度約85.9％，依據抽測純度值，推估編號A、B
    均含愷他命，驗前總純質淨重約127.69公克，有該局96年1
    月26日刑鑑字第0960001138號鑑定書在卷可憑（見原審卷第
    33頁）。
  另被告於警訊時即供稱：阿家沒車，拜託我協助送去，我沒
    有要販賣等語，於偵查中供述：沒有幫阿家賣Ｋ他命，這是
    第一次幫他送等語，堪認被告確係基於運輸之犯意為之。
    綜上所述，本件事證明確，被告所辯，顯係脫卸之詞，不足
    採信，其犯行應堪認定。
二、按愷他命係毒品危害防制條例第二條第二項第三款所定之第
    三級毒品。又運輸毒品罪之成立，以「起運離開現場」為準
    ，如已起運離開現場，其構成要件之輸送行為即已完成，不
    以達到目的地為既遂之條件（最高法院95年度台上字第990
    號判決參照）。且運送毒品罪之成立不限於運送他人所有或
    持有之毒品為要件，即不以為他人運送為必要，為自己運送
    者，亦包括在內。核被告所為，係犯毒品危害防制條例第4
    條第3項之運輸第3級毒品罪。被告與綽號阿家間就運輸K他
    命毒品有犯意聯絡及行為分擔，為共同正犯。又被告運送愷
    他命之代價僅二千元 (並未搜獲，被告堅稱尚未取得，尚可
    採信)，係第一次運送，運送之愷他命淨重雖163.1公克，然
    未抵目的地即被查獲，尚未流入市面，所生危害較輕，相較
    於長期大量販賣毒品之大毒梟而言，被告所為對社會治安及
    國民健康之危害顯然較輕，倘科以法定最低度刑有期徒刑五
    年，實屬情輕法重，難謂符合罪刑相當性及比例原則，客觀
    上顯可憫恕，爰依刑法第五十九條規定減輕其刑。原審予以
    論罪科刑固非無見，惟查原審未認定被告與阿家就運輸本件
    毒品為共同正犯，另本件查獲之毒品淨重163.1公克，原審
    誤認為毛重150.84公克，亦有未洽，被告上訴否認犯罪雖無
    理由，然原審判決既有如上未當之處，應由本院將其撤銷改
    判，爰審酌被告並無前科紀錄 (見台灣高等法院被告前案紀
    錄表)，犯罪之動機、目的在圖不法利得及其運送毒品之數
    量雖不少，然途中即被查獲，所生之危害較輕暨犯罪後之態
    度等一切情狀，量處如主文第二項所示之刑。扣案之第3級
    毒品愷他命2小包 (含包裝袋，驗餘淨重162.66公克即163.1
    公克減0.44公克)，係違禁物，依刑法第38條第1項第1款宣
    告沒收 (毒品危害防制條例第18條第1項關於第3級毒品應沒
    入銷燬之規定，僅於持有之案件始有適用；同條例第19 條
    關於犯運輸毒品罪，其供犯罪所用或所得之財物應沒收之規
    定，並不及所運輸之毒品本身，故均不能適用各該特別規定
    宣告沒收，自應回歸刑法關於沒收之一般規定，最高法院96
    年台上字第884號判決參照；至毒品包裝袋部分，因會殘留
    微量毒品而無法將之完全析離（法務部調查局93年11月16
    日調科壹字第093623965 50號函參照)，應一併宣告沒收)。
    另被告既未取得運送毒品之代價2千元，自無須依毒品危害
    防制條例第19條第一項之規定宣告沒收。
三、據上論斷，應依刑事訴訟法第三百六十九條第一項前段、第
    三百六十四條、第二百九十九條第一項前段、毒品危害防制
    條例條例第四條第三項、刑法第十一條前段、第二十八條、
    第五十九條、第三十八條第一項第一款，判決如主文。
    本案經檢察官乙○○到庭執行職務。
中    華    民    國    97    年    4    月    3      日
            刑事第九庭  審判長法  官  陳  筱  珮
                              法  官  許  旭  聖
                              法  官  康  應  龍
上列正本證明與原本無異。
如不服本判決應於收受送達後十日內向本院提出上訴書狀，其未
敘述上訴之理由者並得於提起上訴後十日內向本院補提理由書（
均須按他造當事人之人數附繕本）。
                              書記官  姚  錫  鈞
中    華    民    國    97    年    4    月    3      日


司法院資訊處製作；財團法人民間司法改革基金會備份。
